【裁判字號】    88,訴,569
【裁判日期】    890321
【裁判案由】    殺人未遂
【裁判全文】
台灣嘉義地方法院刑事判決                          八十八年度訴字第五六九號
    公  訴  人  台灣嘉義地方法院檢察署檢察官
    被      告  甲○○
    指      定  本院  公設辯護人  丙○○
    辯  護  人
右列被告因殺人未遂案件，經檢察官提起公訴（八十八年度偵字第五五一四號），本
院判決如左：
    主  文
甲○○傷害人之身體，處有期徒刑拾月。
扣案之美工刀壹把沒收。
    事  實
一、甲○○於民國八十八年七月八日二十一時五十分許，因在嘉義市○區○○○路一
    八０巷六號住處公寓內與鄰居乙○○發生口角，經乙○○偕同其友人丁○○在嘉
    義市○區○○○路一０八號巷口叫甲○○至該巷口說話，甲○○遂心生不悅，乃
    取其所有置於上開住處書桌上之美工刀一把，預藏在褲袋內，走至該巷口，乙○○與甲○○二人見面後再生齟齬，丁○○即在一旁質問甲○○是否聽見乙○○所
    說的話等語，詎甲○○竟遷怒丁○○，而基於傷害之故意，持上開預藏於褲袋內
    之美工刀，往丁○○之左側由上往下砍中丁○○左側脖子一刀，又往丁○○之左
    腋窩劃一刀，再正面刺向丁○○，經丁○○以右手將該美工刀接住並奪下美工刀
    後逃離現場，甲○○方罷手，因而致丁○○受有右手切割傷合併右大拇指內側神
    經及指動脈斷裂、左腋窩割傷以及頸部割傷之傷害，嗣經警循線查獲，並於現場
    扣得甲○○所有供前揭行為所用之美工刀一把，因而偵知上情。
二、案經被害人丁○○訴由嘉義市警察局第一分局報請台灣嘉義地方法院檢察署檢察
    官偵查起訴。
    理  由
一、右揭事實，業據被告甲○○於警訊時（警卷第一頁以下參見）、偵查中（偵卷第
    十一頁以下參見）以及本院調查審理時（本院八十八年十月二十七日、八十九年
    一月二十二日、八十九年二月二日訊問筆錄、八十九年三月七日、四月十八日、
    五月十九日審判筆錄參見）供認無訛，經核與告訴人丁○○於警訊時（警卷第五
    頁以下參見）、偵查中（偵卷第九頁以下參見）以及本院調查時（本院八十八年
    十月五日訊問筆錄參見）指述之情節以及證人乙○○於警訊時（警卷第八頁以下
    參見）、偵查中（偵卷第九頁以下參見）以及本院調查時（本院八十八年十一月
    二十三日訊問筆錄參見）證述之情節相符，堪信為真實，而告訴人確實受有右手
    切割傷合併右大拇指內側神經及指動脈斷裂、左腋窩割傷及頸部割傷之傷害，亦
    有天主教聖馬爾定醫院診斷證明書一紙在卷可按（警卷第十一頁參見），此外，
    復有被告所有供前揭行為所用之美工刀一把扣案可資佐證，是本件事證已臻明確
    ，被告犯行堪予認定。
二、核被告所為，係犯刑法第二百七十七條第一項之傷害罪。公訴意旨認被告所為係
    犯行法第二百七十一條第二項、第一項之殺人未遂罪嫌固非無據，惟查判斷行為
    人所為加害行為應否成立殺人罪或傷害罪，應以其主觀上之犯意為判斷之依據，
    而行為人主觀上之犯意為何，除應審酌其所為之供述外，並應就加害人與被害人
    雙方之關係背景、糾紛衝突之原因、行為人加害時所為之態度或言詞表現、使用
    之兇器種類、加害之身體部位、下手之用力程度以及加害後之態度等各項主客觀
    情況綜合予以審酌考量，尚不能僅執其中一端遽行推測行為人主觀之犯意。經查
    被告與告訴人素昧平生，彼此並不認識，此為告訴人所是認（本院八十八年十月
    五日訊問筆錄），遑論之間有何仇隙怨懟而使被告對告訴人燃生致死之念頭，況
    本件係肇因於被告與乙○○間發生口角，被告僅經告訴人質問始遷怒於告訴人，
    被告亦無要致告訴人於死之動機；又被告所用以傷害告訴人之兇器美工刀一把係
    被告自其住處攜出預藏在身上，而經本院勘驗該把美工刀僅係一般工作用之美工
    刀，並無尖銳之刀鋒，倘被告確有欲致人於死之犯意，何不攜住處內其他更為銳
    利之兇器前往以更易遂其目的？復案發當時為晚上，案發地點又無路燈等照明設
    備，有卷附現場照片可稽（本院八十九年四月二十八日審判筆錄以下所附編號五
    照片參見），被告供稱其僅持美工刀劃向告訴人，並未確知傷到告訴人何部位一
    節，應屬可信，且經本院向財團法人聖馬爾定醫院查詢被害人之傷情，經該院覆
    以：譚員之傷勢包括：左下額傷口8CM X 2CM及5CM X 1CM二個，左腋下5CM X
    1CM 傷口一個，此二處均為淺層傷口，未傷及重要組織，另右手掌側割傷5CM X
    4CM 深部傷口，導致右拇指內側指神經及指動脈斷裂。…其傷勢導致右手拇指內
    側麻木，但運動功能則不受影響，其傷勢不足以致命。此有該院八十八年十月十
    八日（八八）惠醫字第０七七一號函在卷足憑，益見被告並無刻意朝告訴人要害
    部位下手之決意，被告下手亦非猛烈。綜上所述及前揭說明，被告當無基於殺害
    告訴人之犯意，而應係基於傷害之犯意而為之，應堪認定，是公訴意旨所認被告
    所犯之罪，容有誤會，應予變更。爰審酌被告犯罪之動機、目的、手段、其品性
    及智識程度、犯罪所生之損害、告訴人所受之傷勢、尚未與告訴人達成民事上和
    解及被告犯罪後之態度等一切情狀，量處如主文所示之刑。扣案之美工刀一把，
    係被告所有供前揭行為所用之物，業據被告供承在卷，爰依刑法第三十八條第一
    項第二款之規定沒收之。
三、據上論斷，應依刑事訴訟法第二百九十九條第一項前段、第三百條，刑法第二百
    七十七條第一項、第三十八條第一項第二款，罰金罰鍰提高標準條例第一條前段
    ，判決如主文。
本案經檢察官林世芬到庭執行職務。
中      華      民      國    八十九    年      六      月        二    日
                                    台灣嘉義地方法院刑事第二庭
                                            法  官  劉  瓊  雯
右正本證明與原本無異。
如不服本判決，應於判決送達後十日內向本院提出上訴狀( 應附繕本 )。
中      華      民      國    八十九    年      六      月  五    日
                                            書記官  陳  冠  學
附錄法條：
刑法第二百七十七條第一項
傷害人之身體或健康者，處三年以下有期徒刑、拘役或一千元以下罰金。


司法院資訊處製作；財團法人民間司法改革基金會備份。
